【裁判字號】    99,交聲,303
【裁判日期】    991231
【裁判案由】    違反道路交通管理處罰條例聲明異議
【裁判全文】
臺灣桃園地方法院交通事件裁定        99年度交聲字第303號
原處分機關  交通部公路總局新竹區監理所中壢監理站
異  議  人
即受處分人  蘇榮珍
上列異議人即受處分人因違反道路交通管理處罰條例案件，不服
交通部公路總局新竹區監理所中壢監理站中華民國99年3 月3 日
竹監營字第裁53-DB0000000、53-DB0000000號違反道路交通管理
事件裁決書所為之處分（原舉發案號：桃警局交字第DB0000000
號、DB0000000 號），聲明異議，本院裁定如下：
    主  文
原處分關於「轉彎車不讓直行車先行」之部分撤銷。
前項撤銷部分，蘇榮珍不罰。
其餘異議駁回。
    理  由
一、原處分意旨略以：異議人即受處分人蘇榮珍於民國99年1 月
    24日上午11時55分許，駕駛車牌號碼405-NU號營業一般小客
    車，行經桃園縣中壢市○○○路與環北路路口，因轉彎車不
    讓直行車先行，與機車騎士陳弘佳發生碰撞，致其受傷後，
    未保留現場，逕自將肇事車輛駛至路邊，為桃園縣政府警察
    局中壢分局員警以異議人有「轉彎車不讓直行車先行」、「
    汽車駕駛人駕駛汽車肇事致人受傷，未依規定處置（移動車
    輛至路旁）」之違規為由，並填製桃警局交字第DB0000000
    、DB0000000 號舉發違反道路交通管理事件通知單。嗣經原
    處分機關依道路交通管理處罰條例第48條第1 項第6 款及第
    62條第3 項之規定，分別裁處罰鍰新臺幣（下同）900 、
    3,000元。
二、異議意旨略以：發生交通事故當時是機車騎士未注意前方有
    許多車輛已在左轉，而異議人所駕駛車輛是在車陣中第5 部
    車，且後方還有其他車輛，事故發生係因該機車騎士未注意
    前方有車，而緊急煞車滑倒並擦撞異議人所駕駛車輛之右後
    方保險桿下方，並非異議人去撞該名機車騎士，且在轉彎車
    已通過達中心處，依道路使用權來看，轉彎車本應有優先通
    行權，為此爰依法聲明異議，請求撤銷原處分等語。
三、按「汽車駕駛人轉彎時，有轉彎車不讓直行車先行之情形者
    ，處新台幣600 元以上1,800 元以下罰鍰」、「汽車駕駛人
    有第48條之情形者，除依原條款處罰鍰外，並予記違規點數
    1 點」、「汽車駕駛人駕駛汽車肇事致人受傷或死亡者，應
    即採取救護措施及依規定處置，並通知警察機關處理，不得
    任意移動肇事汽車及現場痕跡證據，違反者處新臺幣3,000
    元以上9,000 元以下罰鍰。」乃道路交通管理處罰條例第48
    條第1 項第6 款、第63條第1 項第1 款、第62條第3 項分別
    定有明文。次按「發生道路交通事故，駕駛人或肇事人應先
    為下列處置：四、不得任意移動肇事車輛及現場痕跡證據。
    但無人傷亡且車輛尚能行駛，或有人受傷且當事人均同意移
    置車輛時，應先標繪車輛位置及現場痕跡證據後，將車輛移
    置不妨礙交通之處所。」道路交通事故處理辦法第3 條第1
    項第4 款亦有明訂。又按認定犯罪事實所憑之證據，雖不以
    直接證據為限，間接證據亦包括在內。然而無論直接證據或
    間接證據，其得為訴訟上之證明者，須於通常一般之人均不
    致有所懷疑，而得確信其為真實之程度者，始得據為有罪之
    認定。倘其證明尚未達此一程度，而有合理之懷疑存在，而
    無從使事實審法院得有罪之確信時，即應由法院為諭知被告
    無罪之判決（最高法院76年度臺上字第4986號判例參照），
    又法院受理交通事件，準用刑事訴訟法之規定，道路交通管
    理處罰條例第89條前段亦定有明文。
四、經查：
（一）異議人確於99年1 月24日上午11時55分許，駕駛車牌號碼
      405-NU號營業一般小客車，行經桃園縣中壢市○○○路與
      環北路路口，與機車騎士陳弘佳發生碰撞，陳弘佳並因之
      受有左膝受傷之傷害，異議人於肇事後即將其營業一般小
      客車滑行至路旁停放，員警到場處理時，異議人之車輛已
      停於路旁一節，業據異議人蘇榮珍及證人陳弘佳分別於警
      詢中陳述明確，並有桃園縣政府警察局中壢分局道路交通
      事故現場圖、現場照片及證人陳弘佳之天晟醫院診斷證明
      書等件在卷可稽，堪以認定。是異議人於上揭車禍事故後
      ，相對人陳弘佳受有傷害之際，未待警察機關前來處理並
      標繪車輛位置及現場痕跡證據，即擅將車輛移開肇事地點
      而停放至路旁，其有駕駛汽車肇事致人受傷後，任意移動
      肇事汽車之違規行為，至為明確。
（二）次查，異議人於警詢中辯稱：「我當時行駛內側車道，當
      時行車速度為30公里左右。當時我由環北路方向往環西路
      二段方向行駛，行駛環北路與中豐北路口時，當時號誌為
      綠燈，我由環北路（北往南）左轉中豐北路，我前方有5
      部自小客車，我在第5 台，我跟隨前車左轉，機車滑倒撞
      到我右後方的保險桿下方，我就停車人下車查看。」等語
      在卷。證人陳弘佳於警詢中則證稱：「我當時由環西路二
      段方向往環北路方向行駛，當時我是行駛外側車道，大約
      40公里左右。直行行駛到中豐北路與環北路路口時，突然
      有一部計程車由環北路方向（北往南方向左轉中豐北路）
      ，我看到計程車衝出來之後，我就緊急煞車，因當時路面
      濕滑，我所有之重機車M9X-758 號就碰撞到該營業計程車
      右後方保險桿部分，之後我就人車倒地受傷。」、「（警
      察問：你發現危險狀況時距離對方多遠？因我旁邊有汽車
      ，我沒辦法看見前方要左轉的車輛，對方突然左轉，我看
      到該計程車的時候距離約3 至4 公尺左右。」等語甚詳。
      再依卷附桃園縣政府警察局中壢分局道路交通事故現場圖
      及現場照片所示，證人陳弘佳之機車係倒放於環北路（南
      往北行向）路口之外側車道，再依異議人所提出之車損照
      片3 張觀之，異議人所駕駛之營業小客車車損位置為該車
      右後方保險桿，是堪認異議人之車輛於遭受撞擊時，其車
      身當已左轉完畢且駛經環北路（南往北行向）外側車道而
      正欲駛入中豐北路，惟於未及進入中豐北路時，其車尾即
      遭斯時騎駛於環北路（南往北行向）外側車道且適行至該
      路口之證人陳弘佳所騎乘之機車撞及，始造成異議人所駕
      營業小客車之車損部位位於車右後方保險桿處。是異議人
      於肇事當時既已完成左轉彎，自難認有何「轉彎車不讓直
      行車先行」之違規。
五、綜上，異議人確有前揭駕駛汽車肇事致人受傷未依規定移動
    肇事車輛之違規行為，堪以認定。原處分機關據以援引前揭
    規定，對異議人裁處罰鍰3,000 元，於法並無違誤或不當之
    處，此部分聲明異議為無理由，應予駁回。另本件並無積極
    證據足證異議人有轉彎車不讓直行車先行之違規，原處分機
    關不察，遽對異議人為前開裁決，難認為允當，此部分應認
    異議為有理由，由本院將原處分撤銷，改諭知受處分人不罰
    。
據上論斷，應依應依道路交通管理處罰條例第87條第2 項，道路
交通案件處理辦法第19條、第20條前段，裁定如主文。
中    華    民    國    99    年    12    月     31   日
                  交通法庭法  官  林蕙芳
以上正本證明與原本無異。
如不服本裁定，應於裁定送達後5 日內向本院提出抗告狀。
                          書記官  莊凱男
中    華    民    國   100    年    1     月    4     日

司法院資訊處製作；財團法人民間司法改革基金會備份。
